臺灣高等法院高雄分院刑事判決　　　　96年度交上訴字第78號
上　訴　人　臺灣高雄地方法院檢察署檢察官
被　　　告　乙○○
上列上訴人因被告過失致死等案件，不服臺灣高雄地方法院96年
度交訴字第88號中華民國96年3 月29日第一審判決（起訴案號：
臺灣高雄地方法院檢察署95年度偵字第33106 號），提起上訴，
本院判決如下：
     主  文
原判決撤銷。
乙○○服用酒類，不能安全駕駛動力交通工具而駕駛，處有期徒
刑肆月，減刑為有期徒刑貳月；又因過失致人於死，處有期徒刑
壹年肆月，減刑為有期徒刑捌月；又駕駛動力交通工具肇事，致
人死傷而逃逸，處有期徒刑捌月，減刑為有期徒刑肆月。應執行
有期徒刑壹年壹月。
     事  實
一、乙○○於民國95年12月15日下午4 時許，在高雄縣岡山鎮某
    處友人家中飲酒後，已不能安全駕駛動力交通工具，詎仍不
    顧大眾行車之公共安全，於同日某時，酒後駕駛車號XE-514
    3 號自小客車，前往高雄縣岡山鎮○○○路30之1 號「泰源
    公司」處理事務。嗣於同日晚上6 時10分許，乙○○駕駛上
    述車輛欲離開泰源公司，自該公司大門起步由北往南方向右
    轉彎駛入嘉新東路時，本應注意前後左右有無障礙或車輛行
    人，並應讓行進中之直行之車輛優先通行，而依當時夜間有
    照明、路面乾燥、無缺陷及視距良好等情形觀之，又無不能
    注意之情事，竟疏未注意及此，即貿然自路旁駛出，適有楊
    慶文騎乘車號CJ7-268 號重型機車搭載陳賢忠，沿嘉新東路
    由東往西方向行駛至鎮○○○路30之1 號前，楊慶文閃避不
    及因而與乙○○所駕駛之自小客車發生碰撞，致楊慶文、陳
    賢忠人車倒地，楊慶文因而受有顱內出血之傷害到院前死亡
    ，陳賢忠則受有顱骨骨折、腦內出血等傷害（傷害部分未據
    告訴）。詎乙○○於車禍發生後，竟未下車查看並對楊慶文
    、陳賢忠施以救護，反而駕車加速逃逸，嗣經現場民眾勞鳳
    婷目擊車禍發生經過並記下乙○○駕駛車輛之車牌號碼後報
    警處理，經警循線查獲，並於同日晚上11時20分許，檢測其
    呼氣酒精濃度仍達每公升0.37毫克。
二、案經楊慶文之母甲○○訴請高雄縣政府警察局訴請臺灣高雄
    地方法院檢察署檢察官偵查起訴。
     理  由
一、被告乙○○未於本院審理時到庭，惟查上開事實，業據被告
    乙○○於警詢、偵查中及原審審理時供承不諱，核與告訴人
    甲○○於原審及本院審理時指訴之情節相符，並有道路交通
    事故現場圖，道路交通事故調查報表(一)(二)、現場照片、酒精
    濃度測試表及刑法第185 條之3 案件測試觀察紀錄表各1 件
    附卷可稽。而被害人楊慶文確因本件車禍顱內出血死亡之事
    實，又經檢察官督同法醫師前往相驗屬實，復有勘驗筆錄，
    驗斷書及相驗屍體證明書各1 件在卷可稽。
二、按汽車起駛前，應注意前後左右有無障礙或車輛行人，並應
    讓行進中之車輛行人優先通行，道路交通安全規則第89條第
    1 項第6 款定有明文。被告既考領有汽車駕駛執照，對於上
    開規定，自知之甚詳。被告駕駛小客車自「泰源公司」進入
    岡山鎮○○○路，自應注意左右來車，並讓行進中車輛先行
    ，竟未注意左側來車即由被害人楊慶文所騎乘車號CJ7-268
    號重型機車，致被告小客車右側保桿險撞及楊慶文之機車，
    致楊慶文人車倒地死亡。被告應注意，並能注意，又無不能
    注意之情事，竟疏未注意，以致肇事。即被害人之死亡與被
    告之過失行為，具有相當因果關係，自難辭其過失致死之罪
    責。
三、按人體內酒精含量由開始飲酒時的0%，依飲酒量漸漸累積增
    加，在完成飲酒時體內酒精含量達到最高，隨後依代謝率逐
    漸代謝，至於體內酒精含量倒推計算代謝率，依交通部運輸
    研究所於77年8 月間針對國人進行實驗研究指出為每小時每
    公升0.0628毫克。換言之，駕駛人飲酒後，駕駛車輛肇事，
    仍須查明肇事之原因即依當時情況，是否應注意而未注意，
    再配合駕駛人之精神狀況，已否達不能安全駕駛之程度，做
    綜合之判定。本件被告於95年12月15日晚上11時20分許檢測
    其呼氣酒精濃度達0.37MG/L。而被告於同日晚上6 時10分許
    開始駕車，則被告於進行酒測之時與開始駕駛時相距約5 小
    時，是被告於開始駕駛之吐氣所含酒精濃度每公升達0.684
    毫克（計算式：0.37mg/1=0.0628mg/1 5hr=0.684mg/ 1）
    ，已逾每公升0.55毫克之標準，另參以被告因交通事故肇事
    、查獲；測試或詢問過程含糊不清、困滯木僵等情，足認被
    告確已達酒後不能安全駕駛動力交通工具之程度，至為明確
    。綜上所述，本件事證明確，被告之犯行，堪以認定。
四、核被告乙○○所為，係犯刑法第185 條之3 之不能安全駕罪
    、刑法第276 條第1 項過失致死罪、刑法第185 條之4 之肇
    事逃逸罪。被告所犯上開3 罪間，係犯意各別，行為互殊，
    應予分論併罰。被告酒後駕車致人於死部分，應依道路交通
    管理處罰條例第86條第1 項之規定加重其刑。
五、原審予以被告論科，固非無見，惟查(一)被告所犯各罪之犯罪
    時間，在96年4 月24日以前，符合中華民國96年罪犯減刑條
    例之條件，已如前述，而原判決未於理由欄內說明其減刑之
    依據，自屬理由不備。(二)被告犯後迄未與告訴人達成民事和
    解，而原判決竟對被告為緩刑之宣告，自有未合。公訴人上
    訴意旨，執前開(二)情詞，指摘原判決不當，為有理由，及原
    判決有上述(一)之可議，自應由本院將原判決撤銷改判。審酌
    被告酒醉後駕車，並於肇事後逃逸，致被害人楊慶文死亡，
    迄今仍未與告訴人達成民事和解，所犯情節非輕，犯後態度
    不佳等一切情狀，分別量處如主文第2 項所示之刑，並依中
    華民國96年罪犯減刑條例第2 條第1 項第3 款規定，分別減
    刑如主文第2 項所示，並定期應執行刑有期徒刑1 年1 月，
    以資懲儆。
六、被告經合法傳喚，無正當理由不到庭，爰不待其陳述逕行判
    決。
據上論斷，應依刑事訴訟法第369 條第1 項前段、第364 條、第
299 條第1 項前段、第371 條、道路交通管理處罰條例第86條第
1 項，刑法第185 條之3 、第185 條之4 、第276 條第1 項、第
51條第5 款、中華民國96年罪犯減刑條例第2 條第1 項第3 款、
第7 條，判決如主文。
本案經檢察官林慶宗到庭執行職務。
中　　華　　民　　國　　96　　年　　10　　月　　31　　日
                  刑事第三庭    審判長法  官  周賢銳
                                      法  官  黃仁松
                                      法  官  謝宏宗
以上正本證明與原本無異。
本件判決肇事逃逸部分如不服本判決應於收受本判決後10日內向
本院提出上訴書狀，其未述上訴理由者，並得於提起上訴後10
日內向本院補提理由書狀（均須按他造當事人之人數附繕本)「
切勿逕送上級法院」。
其他部分不得上訴。
中　　華　　民　　國　　96　　年　　11　　月　　 1　　日
                                書   記　 官  熊惠津
附錄本判決論罪之法條：
中華民國刑法第185條之3
（重大違背義務致交通危險罪）
服用毒品、麻醉藥品、酒類或其他相類之物，不能安全駕駛動力
交通工具而駕駛者，處1 年以下有期徒刑、拘役或3 萬元以下罰
金。
中華民國刑法第185條之4
（肇事遺棄罪）
駕駛動力交通工具肇事，致人死傷而逃逸者，處6 月以上5 年以
下有期徒刑。
中華民國刑法第276條第1項
（過失致死罪）
因過失致人於死者，處2 年以下有期徒刑、拘役或2 千元以下罰
金。
                                                      Ｆ
